臺北高等行政法院裁定
　　　　　　　　　　　　　　　　　　 95年度訴字第03846號
原　　　告　甲○○○
　　　　　　乙○○
被　　　告　財政部國有財產局臺灣北區辦事處
代　表　人　丙○○處長）住同.
　　　　　　送達代收人　蔡椒怜.
上列當事人間因有關土地登記事務事件，原告提起行政訴訟。本
院裁定如下︰
　　主  文
原告之訴及假執行之聲請均駁回。
訴訟費用由原告負擔。
　　理  由
一、按行政主體所為之行政事務具有多樣性，其或在公法領域內
    ，以統治者之地位，行使公權力，或在私法領域內，以國庫
    之地位，從事私法活動，是行政主體與人民之間之法律關係
    究係公法上之關係或私法上之關係，應依事務之性質而定之
    。如因私法上之關係而生之爭執，其自非行政訴訟法第2 條
    所規定之公法上之爭議，行政法院並無審判權限，原告如仍
    向行政法院起訴，依同法第107 條第1 項第1 款之規定，行
    政法院應以裁定駁回之。
二、原告起訴意旨略以：原告之先父與祖父自日據時代起，已在
    台北縣土城市○○○段外冷水坑小段306 之11及306 之14地
    號土地（下稱系爭土地）居住4 、50年之久，並於系爭土地
    上蓋有農舍等建築，於民國（下同）54年4 月13日將戶籍遷
    入，54年8 月向台灣電力公司申請裝錶供電，有當時之戶籍
    謄本、門牌整編證明及台灣電力公司用電證明等文件可證。
    原告之先父因識字不多，在未辦理土地登記前，即被被告於
    76年4 月16日以第1 次登記為所有權，影響原告等權益甚鉅
    。然查，地政人員當時未能會勘居住情形，亦無以公告或書
    面告知土地占有人登記事宜，即遽將系爭土地登記於財政部
    國有財產局名下，無視人民土地占有權之權利登記。原告實
    為土地真正所有權人，為此訴請被告應協同原告辦理變更系
    爭土地所有權登記，並願供擔保請准宣告假執行云云。
三、又按土地法第37條規定：「（第1 項）土地登記，謂土地及
    建築改良物之所有權與他項權利之登記。（第2 項）土地登
    記之內容、程序、規費、資料提供、應附文件及異議處理等
    事項之規則，由中央地政機關定之。」土地登記規則第7 條
    規定：「依本規則登記之土地權利，除本規則另有規定外，
    非經法院判決塗銷確定，登記機關不得為塗銷登記。」第26
    條規定：「土地登記，除本規則另有規定外，應由權利人及
    義務人會同申請之。」第27條第1 項第4 款規定：「下列登
    記由權利人或登記名義人單獨申請之：四、因法院、行政執
    行處或公正第三人拍定、法院判決確定之登記。」由以上規
    定可知，關於塗銷他人之土地所有權之登記，如義務人不願
    會同權利人為登記，則應由權利人訴請法院判決塗銷，又關
    於土地權利誰屬，涉民法上物權爭議，屬私權之爭執，依法
    自應訴由普通法院民事庭審判之。查本件原告主張被告非係
    系爭土地之真正所有權人，應協同原告辦理所有權變更登記
    ，依前揭之說明，自非屬行政法院之權限，爰依首揭之規定
    ，裁定駁回其起訴；至其假執行之聲請，一則因其訴之駁回
    而失所依附，二則因行政訴訟法並未設有假執行之制度，爰
    併予駁回之。
四、依行政訴訟法第107 條第1 項第1 款、第104 條、民事訴訟
    法第95條、第78條、第85條第1 項前段，裁定如主文。
中　　華　　民　　國　　96　　年　 　4　　月　 24  　 日
                        第五庭審判長法  官　張瓊文
                                    法  官　蕭忠仁
                                    法  官　王碧芳
上為正本係照原本作成。
如不服本裁定，應於送達後10日內向本院提出抗告狀（須按他造
人數附繕本）。
中　　華　　民　　國　　96　　年　 　4　　月　 24  　 日
            　　 　　      　　　 　書記官  陳圓圓
